【裁判字號】    95,訴,760
【裁判日期】    951120
【裁判案由】    違反毒品危害防制條例
【裁判全文】
臺灣屏東地方法院刑事判決               95年度訴字第760號
公  訴  人  臺灣屏東地方法院檢察署檢察官
被      告  甲○○
                    （現於臺灣屏東監獄竹田分監執行中）
上列被告因違反毒品危害防制條例案件，經檢察官提起公訴（95
年度毒偵字第1272號），被告於準備程序中先就被訴事實為有罪
之陳述，本院合議庭裁定改依簡式審判程序審理，判決如下：
    主  文
甲○○施用第一級毒品，累犯，處有期徒刑壹年，扣案之第一級
毒品海洛因參包（淨重貳點柒公克、空包裝總重零點柒肆公克）
、沾有毒品海洛因殘渣之注射針筒玖支，均沒收銷燬之，注射針
筒參支，均沒收。又施用第二級毒品，累犯，處有期徒刑伍月。
應執行有期徒刑壹年肆月，扣案之第一級毒品海洛因參包（淨重
貳點柒公克、空包裝總重零點柒肆公克）、沾有毒品海洛因殘渣
之注射針筒玖支，均沒收銷燬之，注射針筒參支，均沒收。
    事  實
一、甲○○前於民國88年間因施用毒品案件，經臺灣高雄地方法
    院定送觀察、勒戒後，因認有繼續施用毒品之傾向，再以88
    年度毒聲字第4864號裁定令入戒治處所施以強制戒治，嗣經
    停止戒治後又撤銷停止戒治，而於90年10月7 日執行完畢釋
    放，並經臺灣高雄地方法院檢察署檢察官以91年度戒毒偵字
    第295 號不起訴處分確定。嗣被告又於93年間因違反毒品危
    害防制條例案件，經本院以93年度訴字第173 號判決判處應
    執行有期徒刑1 年確定，並於94年6 月20日縮刑期滿執行完
    畢。詎猶不知悔改，於上開所示之強制戒治執行完畢釋放後
    5 年內，復基於施用第一級毒品海洛因之單一包括犯意，於
    95年7 月初某日起至同年7 月26日19時許止，在屏東縣九如
    鄉○○村○○路102 號住處，以約每2 日施用1 次之頻率，
    將第一級毒品海洛因加水再以注射針筒注入體內之方式，施
    用第一級毒品海洛因多次。另基於施用第二級毒品甲基安非
    他命之犯意，於95年7 月27日22時50分往前回溯72小時內之
    某時，在上開住處，將第二級毒品甲基安非他命置於玻璃球
    內加火燒烤產生煙霧並加以吸食之方式施用甲基安非他命1
    次。嗣於95年7 月27日20時10分許，為警持搜索票前往甲○
    ○上開住處搜索，並扣得第一級毒品海洛因3 包（淨重2.7
    公克、空包裝總重0.74公克）、其所有供施用第一級毒品海
    洛因所用之注射針筒3 支及沾有毒品海洛因殘渣之注射針筒
    9 支。
二、案經屏東縣警察局屏東分局報請臺灣屏東地方法院檢察署偵
    查起訴。
    理  由
一、按除被告所犯為死刑、無期徒刑、最輕本刑為3 年以上有期
    徒刑之罪或高等法院管轄第一審案件者外，於法院行準備程
    序進行中，被告先就被訴事實為有罪之陳述時，審判長得告
    知被告簡式審判程序之旨，並聽取當事人、代理人、辯護人
    及輔佐人之意見後，裁定進行簡式審判程序，刑事訴訟法第
    273 條之1 第1 項定有明文。被告甲○○所為係犯死刑、無
    期徒刑、最輕本刑為3 年以上有期徒刑以外之罪，其於本院
    審判程序中就被訴事實為有罪之陳述，經法官告知簡式審判
    程序之旨，並聽取公訴人、被告之意見後，依上開刑事訴訟
    法第273 條之1 第1 項規定，裁定由受命法官獨任進行審判
    程序，並依同法第273 條之2 、第159 條第2 項之規定，不
    適用傳聞法則有關限制證據能力之相關規定，合先敘明。
二、上揭犯罪事實，業據被告於本院審理時坦承不諱，且被告為
    警查獲後所排放尿液經採樣送請台灣檢驗科技股份有限公司
    以EIA 酵素免疫分析法及GC/MS 氣相層析質譜儀法確認檢驗
    ，呈甲基安非他命、嗎啡及可待因陽性反應之情，有該公司
    95年8 月25日KＺ000000000000號濫用藥物尿液檢驗報告1 紙
    附卷可稽（見警卷第22頁）；又95年7 月27日扣案之白粉3
    包（淨重2.7 公克、空包裝總重0.74公克）經送法務部調查
    局鑑驗結果含第一級毒品海洛因成分，亦有該局95年9 月14
    日調科壹字第240004328 號鑑定通知書在卷可佐（見本院卷
    第53頁）；又同日扣案之注射針筒12支，經送高雄醫學大學
    附設中和紀念醫院檢驗結果，其中9 支注射針筒（檢驗編號
    245 至253 號）有第一級毒品海洛因陽性反應，其餘未拆封
    使用之3 支注射針筒（檢驗編號254 號）則未呈第一級毒品
    海洛因或第二級毒品甲基安非他命之陽性反應，亦有該院95
    年9 月25日檢驗報告10紙在卷可參（見本院卷第31-40 頁）
    ，上開檢驗檢果，均係檢驗機關本於專業知識及精密儀器或
    科學檢驗方式所得結論，自可憑信，足認被告自白與事實相
    符，堪予採信。再被告於88年間曾因施用毒品案件，經臺灣
    高雄地方法院定送觀察、勒戒後，因認有繼續施用毒品之傾
    向，再以88年度毒聲字第4864號裁定令入戒治處所施以強制
    戒治，嗣經停止戒治後又撤銷停止戒治，而於90年10月7 日
    執行完畢釋放之情，有臺灣高等法院被告前案紀錄表在卷可
    佐，顯見其係於強制戒治執行完畢釋放後，5 年內再犯本件
    施用第一級及第二級毒品之罪甚明。本案事證明確，被告犯
    行堪以認定，應依法論科。
三、論罪科刑：
  (一)核被告所為，係犯毒品危害防制條例第10條第1 項之施用第
    一級毒品罪、同條例第10條第2 項之施用第二級毒品罪。被
    告持有第一、二級毒品後進而施用，其持有之低度行為均應
    為施用之高度行為所吸收，故均不另論其持有毒品罪。
  (二)按刑事法若干犯罪行為態樣，本質上原具有反覆、延續實行
    之特徵，立法時予以特別歸類，定為犯罪構成要件之行為要
    素，則行為人基於概括之犯意，在密切接近之一定時、地持
    續實行之複次行為，倘依社會通念，客觀上認為符合一個反
    覆、延續性之行為觀念者，於刑法評價上，即應僅成立一罪
    ，學理上所稱「集合犯」之職業性、營業性或收集性等具有
    重複特質之犯罪均屬之（最高法院95年度台上字第1079號判
    決參考）。亦即立法者針對特定刑罰規範之構成要件，已預
    設其本身係持續實行之複次行為，具備反覆、延續之行為特
    徵，故將之總括或擬制成一個構成要件之「集合犯」行為，
    因刑法評價上為構成要件之行為單數，應僅成立一罪。而查
    毒品因具有成癮性、濫用性（此觀乎毒品危害防制條例第2
    條之規定自明），立法實務首重以刑事處遇方式戒斷行為人
    毒癮，若無法收其實效，始依法追訴處罰（此觀乎毒品危害
    防制條例第20、23條之規定即明），故施用毒品本身具備反
    覆、延續之行為特徵，持續多次施用毒品始為此類犯罪之典
    型或常態，於刑法評價上，施用毒品應僅成立集合犯一罪（
    學者林鈺雄著「跨連新舊法之施用毒品行為—兼論行為單數
    與集合犯、接續犯概念之比較」，刊於95年7 月本土法學雜
    誌第84期第141 頁以下，亦採相同之見解）。又本次刑法於
    95年7 月1 日修正公布施行刪除連續犯之規定之原因，固係
    源於實務上對於連續犯「同一罪名」之認定過寬，然施用毒
    品犯罪本質上具有成癮性、反覆性，所侵害者亦屬單一之社
    會公共法益，此與修法前針對多數侵害個人人身、財產法益
    之犯行而論以裁判上一罪相比，如將反覆施用毒品行為僅予
    以一次之刑法評價，較不致造成濫用連續犯規定之疑慮。況
    前揭修正理由更明示在廢除連續犯規定後，針對吸毒等犯罪
    類型，應發展「接續犯」及「包括一罪」之概念，以限縮數
    罪併罰之範圍，益見立法者亦深知施用毒品犯罪有其本質上
    之特殊性，倘行為人已因施用毒品成癮而反覆為同一之吸毒
    犯行，仍應視其具體情形論以「構成要件之行為單數」，而
    為「包括一罪」，僅受一次之刑法評價，自不能徒執廢除連
    續犯規定係採從嚴之刑事政策，而謂修法後反覆多次施用毒
    品行為均應予以數罪併罰。
  (三)本件被告業已供承係持續施用第一級毒品海洛因，施用頻率
    為約每2 日施用1 次，佐以被告88年間甫因施用毒品，而經
    觀察、勒戒及強制戒治後，嗣於93年間又因施用毒品案件，
    經判處徒刑確定，並於94年6 月20日縮刑期滿執行完畢，卻
    仍無法克制，再度於密切接近之時間、地點，施用第一級毒
    品多次，顯見被告係出於反覆、延續施用毒品之單一行為決
    意至明，揆諸前揭說明，自應論以集合犯之包括一罪。又被
    告所犯上開施用第一級毒品及施用第二級毒品2 罪間，犯意
    各別，行為互殊，應予分論併罰。另被告於93年間因違反毒
    品危害防制條例案件，經本院以93年度訴字第173 號判決判
    處應執行有期徒刑1 年確定，並於94年6 月20日縮刑期滿執
    行完畢，有臺灣高等法院被告前案紀錄表附卷可考，5 年內
    又故意犯本件有期徒刑以上之罪，均應依刑法第47條第1 項
    累犯之規定加重其刑。
  (四)茲審酌被告經觀察、勒戒及強制戒治，獲得不起訴處分之寬
    典後，復經本院判處罪刑，仍不知悛悔，不思戒除惡習，而
    多次施用毒品，又前有違反肅清煙毒條例及竊盜等前科，素
    行不良，惟念其犯後坦承犯行，態度尚可及犯罪之動機、手
    段、目的、智識程度等一切情狀，分別量處如主文所示之刑
    ，並定其應執行刑。至檢察官雖求處應執行有期徒刑1 年10
    月，惟本院斟酌上開說明之量刑理由，認該求刑稍嫌過重，
    附予敘明。扣案之第一級毒品海洛因3 包（淨重2.7 公克，
    空包裝總重0.74公克）、含有第一級毒品海洛因成分之注射
    針筒9 支（檢驗編號245 至253 號），因與第一級毒品海洛
    因無法分離，應整體視為毒品，依毒品危害防制例第18條第
    1 項前段規定沒收銷燬之；扣案之注射針筒3 支（檢驗編號
    25 4號），為被告所有供本件施用毒品海洛因所用之物，亦
    經其供明在卷，併依刑法第38條第1 項第2 款規定宣告沒收
    。
四、據上論斷，應依刑事訴訟法第273 條之1 第1 項、第299 條
    第1 項前段，毒品危害防制條例第10條第1 項、第2 項、第
    18條第1 項前段，刑法第11條、第47條第1 項、第51條第5
    款、第38條第1項第2款，判決如主文。
中    華    民    國    95    年    11    月    20    日
                  刑事第三庭    法  官  林雅莉
以上正本證明與原本無異。
如不服本判決應於收受本判決送達後十日內向本院提出上訴書狀，
其未敘述上訴理由者，並得於提起上訴後十日內向本院補提理由
書狀（均須按他造當事人之人數附繕本）「切勿逕送上級法院」
中    華    民    國    95    年    11    月    20    日
                                書記官  黃佳惠
附錄本件判決論罪科刑法條：
毒品危害防制條例第10條
施用第一級毒品者，處6月以上5年以下有期徒刑。
施用第二級毒品者，處3年以下有期徒刑。


司法院資訊處製作；財團法人民間司法改革基金會備份。
